【裁判字號】    97,交易,136
【裁判日期】    970530
【裁判案由】    過失傷害
【裁判全文】
臺灣板橋地方法院刑事判決             97年度交易字第136號
公  訴  人  臺灣板橋地方法院檢察署檢察官
被      告  甲○○
上列被告因業務過失傷害案件，經檢察官提起公訴（96年度偵字
第28917號、97年度偵字第3829號），本院判決如下：
    主  文
甲○○從事業務之人，因業務上之過失傷害人，處拘役肆拾日，
如易科罰金，以新臺幣壹仟元折算壹日；又因業務上之過失傷害
人，處拘役肆拾日，如易科罰金，以新臺幣壹仟元折算壹日。應
執行拘役柒拾日，如易科罰金，以新臺幣壹仟元折算壹日。
    事  實
一、甲○○平日以駕駛貨車送貨為業，係從事駕駛業務之人。分
    別於：（一）民國96年9 月30日9 時40許，駕駛車號0326-E
    L 號自小貨車，沿臺北縣中和市○○路往新店市方向行駛，
    行經中正路與中興街口時，原應注意車前狀況，隨時採取必
    要之安全措施，及依道路交通安全規則第102 條第4款 規定
    ，汽車行駛至交岔路口右轉彎時，應距交岔路口30公尺前顯
    示方向燈或手勢，換入外側車道、右轉車道或慢車道，駛至
    路口後再行右轉。而依當時並無不能注意之情事，竟疏未注
    意，違規由中正路上之快車道右轉欲進入中興街，且疏未讓
    直行車先行，致使行駛於同向慢車道，由丙○○所騎乘車號
    BV C-931號重型機車閃避不及，而撞擊上開甲○○所駕駛之
    自小貨車右側車身，造成丙○○人車倒地，受有左側第五掌
    骨骨折之傷害。甲○○於肇事後，在其犯罪未被有偵查權之
    公務員或機關發覺前，向據報後到場處理本件交通事故之警
    員自首坦承犯行，並願接受裁判。（二）96年12月3日8時30
    分許，駕駛車號7739-PC 號自小貨車，行經臺北縣新莊市○○路○ 段63號前下方約27公尺處，原應注意開啟車門時，理
    應注意行人、其他車輛，並讓其先行，而依當時情形，並無
    不能注意情事，竟疏未注意，於停等紅燈之際，因見其右側
    副駕駛座車門並未關妥，即貿然開啟該車門，欲再將該車門
    關妥，致使行駛於其同向車道右後方，由乙○○所騎乘車號
    CUS-877 號重型機車，行駛至該處時，突見甲○○開啟車門
    ，遂緊急煞車，因重心不穩而人車倒地，乙○○倒地後滑行
    而撞擊路旁之消防栓，受有右踝、右膝擦挫傷、右頰挫瘀傷
    、左手挫瘀傷之傷害。
二、案經丙○○、乙○○訴由臺北縣政府警察局中和、新莊分局
    報告臺灣板橋地方法院檢察署檢察官偵查起訴。
    理  由
壹、程序事項：
    本案相關卷證，公訴人及被告均未指摘有何不具證據能力之
    情形，亦未於言詞辯論終結前聲明異議，本院復核又無其他
    不適當之情形，爰認均有證據能力，合先敘明。
貳、實體部分：
一、前揭事實（一）部分，業經被告於本院審理時坦承不諱（見
    本院97年5 月14日審判筆錄），核與告訴人丙○○於偵查中
    證述之情節相符，並有道路交通事故現場圖、道路交通事故
    調查報告表(一)、(二)各1 紙、事故現場暨車損照片共12幀附卷
    可稽。按汽車行駛時，駕駛人應注意車前狀況，並隨時採取
    必要之安全措施，道路交通安全規則第94條第3 項定有明文
    ；次按汽車行駛至交岔路口右轉彎時，應距交岔路口30 公
    尺前顯示方向燈或手勢，換入外側車道、右轉車道或慢車道
    ，駛至路口後再行右轉，道路交通安全規則第102 條第4款
    亦有明文規定。惟被告並無不能注意情事，竟疏未注意，違
    規由中正路上之快車道右轉欲進入中興街，且疏未讓直行車
    先行，對本件車禍之發生自有過失。再本件肇事因素，經送
    台灣省台北縣區車輛行車事故鑑定委員會鑑定結果，亦認「
    甲○○駕駛自用小貨車，違規由快車道右轉，且未讓直行車
    先行，為肇事原因」，有該會97年1 月23日北縣鑑字第9616
    86號鑑定意見書存卷可憑。又丙○○因本件交通事故，受有
    如犯罪事實欄所載之傷害，有財團法人佛教慈濟醫院台北分
    院診斷證明書1 紙在卷足佐，被告之過失行為與丙○○之傷
    害結果間，顯具相當因果關係。本件事證明確，被告犯行洵
    堪認定，應予依法論科。
二、至事實（二）部分，被告雖否認就本件交通事故之發生有何
    過失。惟前揭案發經過，業據告訴人乙○○於偵查及本院審
    理時指證歷歷：「我從青山路下來，當時是有點陰雨天，車
    輛很多，這位先生在快車道突然打開門，我嚇一跳緊急煞車
    ，才跌倒撞到消防栓」、「他的車門至少開一半以上，不然
    我不會驚嚇到，且是在快車道上」（見97年2 月1 日訊問筆
    錄）；「（問：被告車門打開，是開多開？）至少有45度」
    、「（問：被告門開一下，你如果沒有煞車，是否會撞到被
    告的車門？）會，因為機車道沒有很大，被告開車門已經擋
    到我的機車道」、「（問：你當時能否往外閃避，行駛外側
    ？）不能。因為在外面就是有突起的人行道，機車沒有辦法
    騎上去，所以一定要煞車」等語（見本院97年5 月14日審判
    筆錄）。被告亦自承：當時那裡是斜坡，我下來時全部塞車
    ，我在紅綠燈停車，我的車子是停下來的，我發現我車門沒
    有關好，我還有看後面有沒有車子過來，我拉一下關起來，
    我在關的時候，後面的人也不知道我有在關門，我只是小小
    的拉一下車門而已，且我當時我的車子是停下來的。當時我
    也有看後視鏡，但我沒有看到我後面有乙○○騎的車等語（
    見本院97年4 月16日準備程度筆錄）。足見被告確有於上開
    時地停等紅燈時開啟車右側車門無訛，並且被告於開啟右側
    車門時並未確實注意後方有無來車，因疏未注意而導致右側
    後方之告訴人緊急煞車人車倒地受傷。按汽車臨時停車或停
    車，開啟或關閉車門時，應注意行人、其他車輛，並讓其先
    行，道路交通安全規則第112 條第3 項定有明文，被告自應
    遵守上開規定，詎其應注意，並能注意，竟疏未注意即貿然
    開啟車門因而肇事，對本件車禍之發生自應負過失責任。再
    乙○○因本件交通事故，受有如事實欄所載之傷害，有迴龍
    診所、新泰綜合醫院診斷證明書各1 紙在卷足佐，被告之過
    失行為與乙○○之傷害結果間，顯具相當因果關係。本件事
    證明確，被告犯行洵堪認定，應予依法論科。
三、被告平日以駕駛貨車送貨為業，係從事駕駛業務之人。是核
    被告所為，均係犯刑法第284 條第2 項前段之業務過失傷害
    罪。被告所犯上開2 罪，犯意各別，行為互殊，應予分論併
    罰。又被告於事實（一）未發覺前，主動向處理肇事現場之
    員警自首並接受裁判，有臺北縣政府警察局中和分局道路交
    通事故肇事人自首情形紀錄表1 紙在卷可考，爰依刑法第62
    條前段規定，減輕其刑。爰審酌被告之素行、智識程度、先
    後二次過失之情狀及違規情形、被害人所受之傷害程度，且
    迄未與告訴人達成和解，兼酌被告犯後之態度等一切情狀，
    分別量處如主文所示之刑，並諭知易科罰金之折算標準，及
    定其應執行之刑與諭知易科罰金之折算標準。
據上論斷，應依刑事訴訟法第299條第1項前段，刑法第284條第2
項前段、第62條前段、第51條第6 款、第41條第1 項前段，刑法
施行法第1 條之1 ，判決如主文。
本案經檢察官藍海凝到庭執行職務。
中    華    民    國    97    年    5    月     30    日
                    刑事第七庭  法  官  李君豪
以上正本證明與原本無異。
如不服本判決，應於判決送達後10日內敘明上訴理由，向本院提
出上訴狀（應附繕本）。
                                書記官  林文達
中    華    民    國    97    年    5     月    30    日
附錄本案論罪科刑法條全文
刑法第284條第2項
從事業務之人，因業務上之過失傷害人者，處1年以下有期徒刑
、拘役或1千元以下罰金，致重傷者，處3年以下有期徒刑、拘
役或2千元以下罰金。


司法院資訊處製作；財團法人民間司法改革基金會備份。
